【裁判字號】    99,消債更,136
【裁判日期】    991104
【裁判案由】    更生
【裁判全文】
臺灣桃園地方法院民事裁定                99年度消債更字第136號
聲  請  人  甲○○
即 債 務人
代  理  人  孔令則律師
上列當事人因消費者債務清理事件聲請更生，本院裁定如下：
    主  文
債務人甲○○自中華民國九十九年十一月五日下午五時起開始更
生程序。
命司法事務官進行本件更生程序。
    理  由
一、按「法院開始更生程序之裁定，應載明其年、月、日、時，
    並即時發生效力」，又「法院裁定開始更生或清算程序後，
    得命司法事務官進行更生或清算程序；必要時，得選任律師
    、會計師或其他適當之自然人或法人一人為監督人或管理人
    。」消費者債務清理條例第45條第1 項、第16條第1 項分別
    定有明文。
二、本件聲請意旨略以：聲請人前於民國95年間曾依「中華民國
    銀行公會會員辦理消費金融案件無擔保債務協商機制」，以
    書面向無擔保最大債權金融機構中國信託商業銀行股份有限
    公司（下稱中國信託銀行）請求共同協商債務清償方案，並
    於同年11月間協商成立，聲請人每月應繳金額為新臺幣（下
    同）26,044元。然因聲請人之所得來源係以販售檳榔為業，
    收入不甚穩定，扣除營業成本後約僅有25,000元，加以每月
    必要生活費用24,820元外（伙食費9,000 元、交通費500 元
    、房租租金9,000 元、水電瓦斯3,820 元、電話費1,000 元
    、醫療費用1,500 元等），另需扶養1 名未成年兒子之扶養
    支出，雖每月有縣政府之兒少福利補助1,500 元，但因聲請
    人每月所得有限，扣除每月必要支出後所剩無幾，無法如期
    繳納上述之協商金額，不得已於97年4 月間毀諾；加以聲請
    人之名下房屋亦於98年3 月間遭其他債權銀行拍賣，且亦無
    力繳納積欠勞保、健保及國稅局等費用，故聲請人實已無力
    負擔任何協商金額，又聲請人無擔保或無優先權之債務總額
    未逾1,200 萬元，復未經法院裁定開始清算程序或宣告破產
    ，爰聲請更生等語。
三、經查：
（一）聲請人所主張之前揭事實，業據其提出債權人清冊、聲請
      人全戶戶籍謄本、日常生活費用支出單據、財產及收入狀
      況說明書、財團法人金融聯合徵信中心信用報告、聲請人
      個人既被扶養人97、98年度綜合所得資料清單、財產歸屬
      資料清單、勞保局國民年金保險費繳納單、全民健康保險
      投保單位保險費欠費繳款單、財政部北區國稅局營業稅欠
      稅查詢情形表、房屋租賃契約書、勞工保險被保險人投保
      資料表、不動產建物異動索引、公路監理加值服務網查詢
      資料、聲請人99年2至8月營業收入、桃園縣政府99年4 月
      26 日府社兒字第0990141977號函等各1份為證。
（二）又聲請人目前負債總額為2,194,120 元。然依聲請人所提
      出之99年6 月23日財產歸屬資料清單所載，聲請人名下雖
      有2 輛自用小客車，然實際使用人並非聲請人，且已分別
      於89年2月14日、99年4月14日逕行註銷（本院卷第81、83
      頁）；又依聲請人97、98年度綜合所得稅各類所得資料清
      單顯示，聲請人97、98 年之年所得分別為69,336元、0元
      （本院卷第8、9頁），故聲請人97年度每月平均所得僅為
      5,778元（計算式：69,336÷12= 5,778）。另依聲請人所
      提出之99年2至8月帳簿影本顯示，聲請人99年度每月平均
      薪資約為23,170元【計算式：（24,580+21,790+25,245+2
      2,765+26,565+23,12 5+18,120）÷7 個月=23,170，本院
      卷第109-115頁】。
（三）聲請人所列其每月必要支出之數額（尚未包括聲請人兒子
      之扶養費）為24,820元。然該項聲請人所列生活必要支出
      之數額，應依內政部所公佈之99年度台灣省每人每月最低
      生活必要支出金額9,829 元計算，此外並加計聲請人兒子
      之扶養費用4,500 元（本院卷第36頁聲請人所陳報之扶養
      支出），則聲請人之每月合理之必要支出暨扶養費用支出
      應為23,329元〔計算式：9,829 （聲請人個人每月最低支
      出）+4,500（聲請人兒子之扶養費）+9,000（房租費用）
      ＝23,329〕。
（四）綜上所述，聲請人每月生活必要支出加計扶養費之支出數
      額為23,329元，又聲請人目前月平均所得雖有23,170元，
      並加計縣政府兒少福利補助1,500 元，然聲請人在扣除每
      月必要支出及扶養費用後僅餘1,341 元（計算式：23,170
      +1,500-23,329＝1,341），顯然已無法支付前開95年之每
      月26,044元之協商條件，是聲請人稱其無法續為履行上述
      前置協商方案，應屬可採，堪認聲請人已有不能清償債務
      之情事甚明。
（五）此外，本件亦查無聲請人有消費者債務清理條例第6 條第
      3 項、第8 條或第46條各款所定駁回更生聲請之事由存在
      ，則聲請人聲請更生，洵屬有據，並依首揭規定命司法事
      務官進行本件更生程序，爰裁定如主文。
中    華    民    國    99    年    11    月    4     日
                        民事第二庭  法  官  高明德
以上正本證明與原本無異。
本件不得抗告。
本裁定已於99年11月5日下午5時公告。
中    華    民    國    99    年    11    月    4     日
                                    書記官  崔青菁

司法院資訊處製作；財團法人民間司法改革基金會備份。
